【裁判字號】    96,訴,3826
【裁判日期】    970131
【裁判案由】    公共危險
【裁判全文】
臺灣高雄地方法院刑事判決              96年度訴字第3826號
公  訴  人  臺灣高雄地方法院檢察署檢察官
被      告  丁○○
指定辯護人  本院公設辯護人  己○○
上列被告因公共危險案件，經檢察官提起公訴（96年度偵字第88
37號），本院判決如下：
    主  文
丁○○放火燒燬現供人使用之住宅，未遂，處有期徒刑貳年；減
為有期徒刑壹年。緩刑參年，並向指定之公益團體、地方自治團
體或社區提供伍拾小時之義務勞務，緩刑期間付保護管束。扣案
之瓦斯噴燈及打火機各壹只，均沒收。
    事  實
一、丁○○於民國96年3 月19日下午5 時10分許，在其位於高雄
    市○○區○○路90巷14之4 號之住處客廳中，因向其妻丙○○○求歡遭拒，竟心生不滿，雖預見於住處內點火燃燒物品
    ，火勢極易蔓延，而足以導致住處燒燬之結果，竟猶仍基於
    若發生住處燒燬之結果，亦不違其本意之不確定故意，在上
    址由其夫妻與母親戊○○共同居住使用之住處內，持其工作
    時所使用之瓦斯噴燈及打火機，走入其夫妻2 人居住之臥室
    內，以打火機點燃瓦斯噴燈，繼而引燃臥室內之彈簧床墊、
    床單及棉被等寢具以洩恨，丙○○○見狀即逃離現場，並告
    知適巧返回上址之戊○○，丁○○則在丙○○○離家之後便
    自行盛水滅火，自以為已將火勢全部澆熄，遂獨坐於客廳觀
    看電視，而其母戊○○進入屋內後見仍有火星尚未完全熄滅
    ，即再以容器裝水以澆熄火星，爾後據報抵達現場處理之警
    員及替代役男等亦進入屋內協助將火星餘燼全部澆熄，始未
    燒燬該住宅之重要部分而未生燒燬住宅之結果，惟仍將該臥
    室內之彈簧床、床單及棉被燒燬（毀損部分未據告訴）。又
    警方於撲滅火勢後旋將丁○○當場逮捕，並查扣上開丁○○
    所有供點燃彈簧床、床單及棉被所用之瓦斯噴燈及打火機各
    1 只。
二、案經高雄市政府警察局苓雅分局報請臺灣高雄地方法院檢察
    署檢察官偵查起訴。
    理  由
一、證據能力方面
  (一)證人丙○○○、戊○○、乙○○於警詢及偵查中所為之陳述
    （警卷第4 至9 頁、偵卷第24、25、31、32頁），雖係被告
    以外之人於審判外之言詞陳述，惟經被告、辯護人及公訴人
    均同意作為證據使用，本院審酌卷內並無事證顯示各該陳述
    之作成時、地與週遭環境，有何致令陳述內容虛偽、偏頗之
    狀況後，也認為適當，依刑事訴訟法第159 條之5 第1 項之
    規定，為傳聞法則之例外，應有證據能力。
  (二)扣案之瓦斯噴燈及打火機各1 只，並非供述證據，無傳聞法
    則之適用，與本案具有關聯性，且上開物證經偵辦員警合法
    取得，具有證據能力。
  (三)扣案物及現場照片乃是以機械之方式所留存之影像，並非供
    述證據，無傳聞法則之適用，與待證事實具有相當之關聯性
    ，且檢察官、選任辯護人及被告於本院準備程序及審理時均
    同意將其作為證據使用（本院卷第67、86頁），自得作為證
    據。
二、上開犯罪事實，業據被告丁○○坦承不諱（本院卷第66、88
    頁），核與證人丙○○○、戊○○、證人即高雄市政府苓雅
    分局三多一路派出所警員乙○○分別於警詢、偵查及本院審
    理時之證述相符（警卷第4 至9 頁、偵卷第24、25、31、32
    頁、本院卷第82至84頁）；復有扣案物及現場照片共21張在
    卷可稽（警卷第18至20頁、本院卷第16至21頁），足認被告
    上開自白核與事實相符，應可採信。況住處內往往不乏紙類
    物品及木製傢俱，而紙、木類製品，在性質上均係屬易燃物
    ，即易因星火而引燃並致火勢四處延燒，質言之，於住處內
    點火燃燒物品，火勢極易蔓延，而足以導致住處燒燬之結果
    ，本為一般稍具常識之人所能輕易預見，而被告既業已成年
    ，且案發當時被告之精神狀態係屬正常，卻猶然在住處臥室
    內執打火機及瓦斯噴燈點燃彈簧床、床單及棉被等物，則其
    在以火點燃上開物品之際，顯具有縱令住處遭燒燬亦不違其
    本意之不確定故意，甚為灼然。故本件事證明確，被告犯行
    ，至堪認定。
三、按刑法第173 條第1 項放火燒燬現供人使用住宅罪所稱燒燬
    ，係指燃燒毀損之義，亦即標的物已因燃燒結果喪失其效用
    而言，必須房屋構成之重要部分已燒燬，如僅房屋內之傢俱
    、物件燒燬，房屋本身尚未達喪失其效用之程度，即不能依
    該條項之既遂罪論處。行為人如有放火燒燬現供人使用住宅
    之犯罪故意，而已著手放火行為之實行，即應構成犯罪，即
    令放火結果上述物體未因燒燬而喪失其效用，僅屬犯罪為既
    遂或未遂之問題（最高法院69年度臺上字第1976號、79年度
    臺上字第2656號、79年度臺上字第2747號、87年度臺上字第
    1719號判決意旨論述綦詳）。又上址房屋係證人丙○○○、
    戊○○及被告等人目前住處，自屬現供人使用之住宅。本件
    被告基於放火燒燬前開現供人使用住宅之不確定故意，而為
    放火行為，惟經發現即時報警處理，火勢僅造成彈簧床、床
    單及棉被等物燒燬，而未延燒至住宅之主要部分，該住宅之
    效用既未喪失，則本案顯未生燒燬住宅之結果，是故核其所
    為，乃係犯刑法第173 條第3 項、第1 項放火燒燬現供人使
    用之住宅未遂罪。又被告已著手於犯罪行為之實行而不遂，
    為未遂犯，應依刑法第25條第2 項之規定，減輕其刑。又被
    告因夫妻失和，情緒不穩，致一時失控而罹重典，且被告於
    放火點燃上開寢具後，迅即悔悟，方持水滅火，雖其並非於
    第一時間便已將火星餘燼全部澆熄，然卻係源於被告之即時
    撲滅救火行為方未釀成巨災，故此與一般放火燒燬現供人使
    用住宅罪之犯罪情節相較，實屬情輕而法重，其犯罪之情狀
    客觀上非無堪予憫恕之處，本院認即令處以法定最低刑度且
    慮及其犯行乃未遂而得以減輕其刑，卻猶嫌過重，爰依刑法
    第59條之規定，遞減輕其刑。
四、爰審酌被告僅因與其妻發生口角爭執等細故，即恣意在住處
    內以火點燃彈簧床、床單及棉被等易燃物，容任住處可能因
    此發生燒燬之結果，置全體家人性命、財產安全於不顧，所
    為誠屬不該，然念其前無因犯罪而受有期徒刑以上宣告之科
    刑紀錄，有臺灣高等法院被告前案紀錄表1 份在卷可按，素
    行尚可，且其於犯後坦承全部犯行，態度尚佳，以及其犯罪
    之手段、所生危害非鉅、僅因一時情緒失控、思慮欠周，方
    觸法亂紀，犯後又立即持水救火，始未釀巨災，尚非全無可
    憫恕之處等一切情狀，酌情量處如主文所示之刑。另按中華
    民國九十六年罪犯減刑條例第3 條第1 項各款所列不予減刑
    之罪，若未特就未遂犯之法條予以列舉者，均係專指既遂犯
    而言，各該犯罪之未遂犯仍應依法予以減刑（最高法院80年
    度台上字第5762號就八十年罪犯減刑條例之判決意旨足以參
    照）。查本件被告所犯為刑法第173 條第3 項、第1 項之放
    火燒燬現供人使用之住宅未遂罪，非屬中華民國九十六年罪
    犯減刑條例第3 條第1 項各款所列不予減刑之罪（該條例第
    3 條第1項 僅將刑法第173 條第1 項之罪列為其宣告刑須未
    逾有期徒刑1 年6 月始得減刑之罪，亦即，刑法第173 條第
    3 項之罪，並非本條例第3 條第1 項之罪），且被告犯罪之
    時間係96年3 月19日（起訴書誤繕為95年3 月19日），在上
    開條例所定96年4 月24日期限以前，而其於96年11月30日經
    本院通緝，並於同日緝獲，亦有本院通緝稿及高雄市政府警
    察局前鎮分局通緝案件移送書各1 份在卷足徵（見本院卷第
    35至37、41頁），是其被通緝及緝獲之時間，均係在中華民
    國九十六年罪犯減刑條例施行後，合於該條例所定減刑條件
    ，爰此，依該條例第7 條、第2 條第1 項第3 款規定，應減
    其刑2 分之1 ，並於主文減其宣告刑。另查被告前未曾受有
    期徒刑以上刑之宣告，有臺灣高等法院被告全國前案紀錄表
    在卷可按，其因思慮不周，致犯本罪，惟犯後於坦承犯行，
    尚知悔悟，信其經此追訴審判後，當知警惕而無再犯之虞，
    是本院綜核上開各情後，認對其宣告之刑以暫不執行為適當
    ，爰依刑法第74條第1 項第1 款規定，宣告緩刑3 年，以啟
    自新。又為使其於緩刑期間內，仍深知戒惕，避免緩刑之宣
    告遭撤銷，並避免有再次情緒失控致危及他人身家及公共安
    全之事件發生，併宣告其於緩刑期間內，向指定之公益團體
    、地方自治團體或社區，提供50小時之義務勞務，並依刑法
    第93條第1 項第2 款之規定，諭知其應於緩刑期間付保護管
    束，期能使被告於義務勞務過程及保護管束期間，確切明瞭
    其行為所造成之損害，並培養正確觀念。至於被告究應向何
    公益團體、地方自治團體或社區提供義務勞務，屬執行之問
    題，應由執行檢察官斟酌全案情節及各公益團體、地方自治
    團體或社區之需求，妥為指定，併予敘明。
五、至扣案之瓦斯噴燈及打火機各1 只，係屬被告所有，用以點
    燃上開寢具等物，業據其供明在卷，應認屬供本件犯罪所用
    之物，爰依刑法第38條第1 項第2 款之規定宣告沒收。
據上論斷，應依刑事訴訟法第299 條第1 項前段，刑法第173 第
3 項、第1 項、第25條第2 項、第59條、第74條第1 項第1 款、
第2 項第5 款、第93條第1 項第2 款，第38條第1 項第2 款、第
3項 ，判決如主文。
本案經檢察官甲○○到庭執行職務
中    華    民    國    97    年    1     月    31    日
                  刑事第十二庭  審判長法  官
                                      法  官
                                      法  官
以上正本證明與原本無異。
如不服本判決應於收受本判決後10日內向本院提出上訴書狀，並
應敘述具體理由，如未敘述上訴理由者，應於上訴期間屆滿後20
日內補提理由書狀於本院（均須按他造當事人之人數附繕本）「
切勿逕送上級法院」。
中    華    民    國    97    年    1    月     31    日
                                      書記官  李柏親
附錄本案所犯法條：
《刑法第173 條第1 項、第3 項》
放火燒燬現供人使用之住宅或現有人所在之建築物、礦坑、火車
、電車或其他供水、陸、空公眾運輸之舟、車、航空機者，處無
期徒刑或7 年以上有期徒刑。
第1 項之未遂犯罰之。


司法院資訊處製作；財團法人民間司法改革基金會備份。
